臺灣高等法院刑事裁定
111年度侵抗字第15號
抗告人即
被    告  范國達



                
選任辯護人  陳軾霖律師
上列抗告人因被告妨害性自主案件，對於臺灣臺北地方法院中華
民國111年9月12日駁回聲請具保停止羈押之裁定（111年度聲字
第1509號），提起抗告，本院裁定如下：
    主  文
抗告駁回。                                             
    理  由
一、原裁定意旨略以：㈠被告范國達（下稱「被告」；按本件聲
    請人為被告選任辯護人陳軾霖律師，原裁定將聲請人誤載為
    被告，應予更正）因妨害性自主案件，前經原審法院法官訊
    問後，認其涉犯刑法第227條第1項之與幼年女子性交罪，犯
    罪嫌疑重大，有刑事訴訟法第101條第1項第1款、第101條之
    1第1項第2款之情形，有羈押之必要，於民國111年8月30日
    裁定並執行羈押在案。㈡被告本案所涉犯與未滿14歲之女子
    性交罪嫌，業據其坦承不諱，並有卷內相關證物可稽，足認
    其犯罪嫌疑確屬重大。另被告於偵查中，經警察合法通知2
    次，均未配合到場說明，且自陳並無實際固定之住居所，有
    事實足認其有逃亡之虞，核與刑事訴訟法第101條第1項第1
    款之羈押要件相符。為確保本案後續訴訟程序之進行及將來
    刑罰之執行，及衡酌社會秩序之維護與被告人身自由之保障
    等情，認對被告採取拘束人身自由之羈押措施，仍屬相當而
    必要之手段，尚不得以具保或限制住居等較輕之處分替代羈
    押。此外，本案被告復查無刑事訴訟法第114條各款所列之
    情事，故被告聲請具保停止羈押為無理由，應予駁回等語。
二、抗告意旨略以：
　㈠被告所犯與未成年人性交罪，並非最低本刑5年以上有期徒刑
    之重罪，且被告自始陳稱係與張○○共同居住於桃園市○○區○○
    路00巷00號0樓之0，亦係在該址經警方查獲，足徵被告近期
    均係住於該址。至於被告在偵查中未到案，係因並未住在戶
    籍址即告訴人母親之住所，未能簽收傳喚通知而未到案。況
    被告與告訴人母親有情感、金錢糾紛，殊難期待告訴人之母
    親會主動告知前揭通知，故被告係因未收受司法文書方遭拘
    提，絕非惡意躲避追緝。
  ㈡依偵查卷所附通聯定位紀錄，警察雖指稱被告所持行動電話
    於110年6月9日14時6分之定位與現居地桃園市○○區○○街00號
    0樓000室相符，於同年6月19日11時17分之定位出現於新竹
    市○區，顯有畏罪逃逸，規避警方通知查緝之情形。惟上開
    定位時間前後相隔10日，並非長時間確認位置，無法證明被
    告有更換居住地點，長期隱匿或知悉遭警察傳喚而拒不到庭
    之事實。況桃園、新竹本為共同生活圈，被告母親亦居住於
    新竹縣，被告自幼在新竹地區求學成長，故前往新竹地區活
    動不足為奇，若僅係因被告有上開移動情形，即認定被告居
    無定所、畏罪潛逃，無異否定國民遷徙移動之自由，有失公
    允。
  ㈢被告於歷次警詢或偵訊時均表示係與女友張○○同住，並於原
    審訊問時背誦該址，顯非居無定所之人，並在本案羈押於○○
    看守所期間，與張○○辦理登記結婚之流程，實際上已係與配
    偶共同居住，非僅與女友同居，逃亡可能性已顯著降低。又
    被告對本件起訴事實已坦承不諱，本案亦無其他證人或證據
    需要調查，應無串供滅證之虞，尚不致使犯罪難以追訴。參
    酌被告係作業員，名下無恆產，並無經濟能力可供逃亡，復
    需扶養高齡母親及年幼稚女，現又已結婚，親屬間感情甚篤
    等情，如命具保、責付或向轄區警局定期報到，應已足以避
    免被告逃亡。
　㈣被告並無妨害性自主之前科紀錄，亦無資料顯示被告有心理
    疾病、戀童癖等心理異常狀態或暴力、犯罪傾向，尚難認本
    案犯後，仍有反覆實施同一犯罪之虞。況被告在偵查、羈押
    訊問時，對與告訴人交往、發生性行為等事實均坦承不諱，
    已心生悔悟，並願與告訴人和解，犯後態度良好，經本次偵
    審教訓日後應無再犯之虞。又被告於原審法院法官訊問時，
    雖供稱剪頭髮是預約制，所以時間弄較晚，那時未想到要過
    夜；那時跟告訴人母親吵架，所以沒有特別說要帶告訴人上
    台北等語，惟依其上下文語意，應係在解釋被告帶告訴人至
    臺北剪頭髮、投宿旅館過夜、未告知告訴人母親之緣由，而
    非表示被告認與未成年女子投宿旅館係很正常之意。另縱認
    被告有再犯之虞，惟被告與告訴人合意發生性行為僅1次，
    經偵審教訓，現又已與同居女友登記結婚，已無再與告訴人
    或其他女子接觸之可能，衡以其與告訴人間素無仇怨、過去
    亦無相關前科或病史，可知其再犯可能性於客觀上已顯著降
    低，如使被告配偶或母親負保證或責付之責，並與被告同住
    ，當已足以避免再犯之情事。
  ㈤綜上所述，被告與未成年人性交，係兩情相悅所為，惟被告
    現已結婚，無法證明被告有再犯之虞，羈押之必要性已然降
    低。爰提起抗告，請求撤銷原裁定，並准被告以新臺幣10萬
    元具保後，停止羈押，准予責付或向轄區警局定期報到，使
    被告得在外工作，籌措和解金以彌補告訴人之損害等語。
三、按被告經法官訊問後，認為犯罪嫌疑重大，而有逃亡或有事
    實足認為有逃亡之虞，非予羈押，顯難進行追訴、審判或執
    行，或犯刑法第227條之與幼年男女性交或猥褻罪，其嫌疑
    重大，有事實足認為有反覆實行同一犯罪之虞，而有羈押之
    必要者，得羈押之。刑事訴訟法第101條第1項第1款、第101
    條之1第1項第2款分別定有明文。又關於刑事訴訟法第101條
    之1所規定之「預防性羈押」，係因考慮該條所列各款犯罪
    ，一般而言，對於他人生命、身體、財產具有重大之侵害，
    對社會治安破壞甚鉅，且依實證經驗判斷，此等犯罪之犯罪
    行為人多有一而再、再而三反覆實施之傾向，為避免此種犯
    罪型態之犯罪行為人在同一社會環境條件下，再次興起犯罪
    意念而反覆實行同一犯罪行為，乃以拘束其身體自由之方式
    ，避免其再犯。是法院依該條規定，決定應否羈押被告時，
    並不須有積極證據證明被告確已準備或預備再為同一犯罪之
    行為，僅須由其犯罪之歷程觀察，其於某種環境或條件下已
    經多次再犯該條項所列之罪行，而該某種環境或條件現尚存
    在，或其先前犯罪之外在環境或條件並無明顯改善，足以使
    人相信在此等環境或條件下，被告仍可能有再為同一犯罪行
    為之危險者，即可認定其有反覆實行該條所列犯罪行為之虞
    。又羈押被告之目的，在於確保訴訟程式之進行或證據之存
    在、真實及確保刑罰之執行，而被告有無羈押之必要，及羈
    押後其原因是否仍然存在，有無繼續羈押之必要，應否延長
    羈押，均屬事實認定之問題，法院有依法認定裁量之職權，
    自得就具體個案情節予以斟酌決定，如就客觀情事觀察，法
    院許可羈押之裁定在目的與手段間之衡量並無明顯違反比例
    原則情形，即無違法或不當可言。再執行羈押後有無繼續之
    必要，仍許由法院斟酌訴訟進行程度及其他一切情事而為認
    定，聲請停止羈押，除有刑事訴訟法第114條各款所列情形
    之一，不得駁回者外，其准許與否，該管法院有自由裁量之
    權，苟無濫用其權限之情形，即不得任意指為違法。
四、經查：
　㈠被告因妨害性自主案件，經檢察官提起公訴，經原審於111年
    8月30日訊問後，坦承犯行，且與卷內事證相符，認其涉犯
    刑法第227條第1項之與幼年女子性交罪，犯罪嫌疑重大，並
    有事實足認其有規避警方通知之情形，有逃亡之虞，亦有反
    覆實施對未成年女子為強制性交或合意性交行為之虞，有刑
    事訴訟法第101條第1項第1款、第101條之1第1項第2款之情
    形，有羈押之必要，於111年8月30日裁定羈押並即予執行在
    案。
  ㈡告訴人對被告提起本案告訴後，經警方依被告當時之住居所
    ，寄發第1次通知，通知被告於111年6月9日到場說明本件案
    情，惟被告未到場，經警方以電話聯繫被告後，被告要求加
    寄至其前女友即告訴人母親B女之租屋址，警方因而再寄發
    第2次通知，通知被告於111年6月19日到場說明案情，惟被
    告仍未到場。嗣經警方持檢察官簽發之拘票及搜索票執行拘
    提後，始於同年7月7日經拘提到案，而被告經警方拘提到案
    後，自承有收到前揭第2次通知書，B女亦曾告知警察有寄通
    知，惟被告不僅未依前揭第2次通知，於111年6月19日到場
    說明案情，反於當日前往新竹地區過夜，並另與網友發生性
    行為，顯見被告雖接獲警方前揭到場通知，惟並無正當理由
    而未到場，亦未主動與警方聯繫改期事宜，且被告就其於11
    1年6月19日之當日行蹤，先供稱白天係在B女租屋處睡覺，
    同日晚上6點30分則至○○科技公司○○廠上大夜班等語，嗣經
    警方告知其當日上午之通聯定位紀錄係在新竹地區後，始改
    稱當日係至新竹地區找友人吃飯、與網友在旅館睡覺過夜等
    語。參酌警方持前揭拘票，至被告當時居所執行拘提，經當
    場敲門，再以被告所持電話聯繫，告知係警方人員後，被告
    不僅拒絕配合下樓，嗣後甚至拒絕接聽警方撥打之電話，且
    經警方拘提到案後，被告復藉詞辯稱其係聽不到警方敲門，
    或以為警方人員係詐騙集團才拒接電話，及被告於警詢時自
    承其住、居所均係前任或現任女友之住處或租屋處，並無實
    際固定之居住所（見偵查卷第17至33頁、第59至62頁、原審
    卷第23至29頁）等情。顯有事實足認被告並無實際固定之居
    住所，並有逃避警方通知、抗拒拘提，而有逃亡之虞。被告
    辯稱其始終與女友同居於桃園市○○區○○路00巷00號0樓之0，
    並未更換居住地點，並係因前揭原因而未收到警方通知，並
    非長期隱匿或知悉遭警察傳喚而拒不到場，惡意躲避追緝等
    語，不足採認。另參酌被告於前揭111年7月7日警詢時，就
    本案所涉犯行之重要情節多所辯解，嗣於同日檢察官偵訊（
    見偵查卷第159至161頁）時，雖坦承部分犯行，惟仍否認關
    鍵案情，且所供與告訴人之指訴明顯不符。是被告經檢察官
    提起公訴並隨案解送後，於原審訊問時雖陳稱「我承認犯罪
    」等語（見原審卷第26頁），惟其所供仍與告訴人前揭指訴
    不符，是本案尚難排除仍有相關案情待審判釐清。參酌前揭
    事證，難認被告在本件案情經法院審理釐清前，已無逃亡之
    虞，其羈押原因仍屬存在，且以命具保、責付或限制住居等
    侵害較小之手段，均不足以確保本案審判或將來可能刑罰之
    順利進行，有繼續羈押之必要，而此並不因被告於本案羈押
    期間，已與其同居女友登記結婚而有何影響。被告抗告意旨
    指稱其已坦承本案犯行，已無相關事證需調查，並係因當時
    與其同居之告訴人母親未主動告知已收到警方之通知，始未
    到案，並非惡意躲避追緝，亦非居無定所之人，且其名下無
    恆產，復與現任同居女友登記結婚，逃亡可能性顯著降低，
    無繼續羈押之必要，均無可採。
  ㈢另查，被告自承其與告訴人之母親（即B女）於111年5月間雖
    有感情糾紛，但仍有男女朋友之關係。詎被告竟於同年5月9
    日，以通訊軟體私自聯繫告訴人，且在未告知告訴人母親之
    情況下，假藉要帶告訴人至台北剪頭髪、吃飯，擅自將告訴
    人帶至臺北市內某處旅館外宿過夜，復利用其與告訴人同住
    一房之機會，與告訴人發生性行為。參酌被告在111年5月間
    係與告訴人母親同居於桃園市○○區，告訴人則與其生父同住
    桃園市○○區，並未與被告及告訴人之母親同住一處，然被告
    僅因告訴人母親介紹其與告訴人認識，竟在未告知告訴人父
    母之情況下，私自與告訴人聯繫後，即於告訴人下課後，逕
    至告訴人就讀之某國中接告訴人下課，嗣即帶告訴人北上，
    再藉詞時間太晚，而與告訴人投宿旅館，再利用其與告訴人
    同住一房，且告訴人年僅00歲，心智發育、性認知均尚未成
    熟之機會，與告訴人發生性行為，更在其與告訴人發生性行
    為後，仍繼續以「問早安」、「叫她要吃飯」等名義與告訴
    人聯繫。嗣被告雖經告訴人將其封鎖而未能繼續聯繫，惟依
    前揭各情所示，實難以完全排除被告仍有反覆實施同一犯罪
    之虞，倘准予具保在外，依其犯罪性質、歷程整體觀察，足
    認其仍有再犯之虞，仍有繼續羈押之原因。參酌被告本案所
    犯係與未滿14歲之女子性交罪，對未成年稚女之性自主權益
    侵害極大，故經權衡本案情節、國家刑事司法權之有效行使
    、社會秩序及公共利益、被告人身自由之限制情況及本案訴
    訟進行之程度，認對被告維持羈押處分尚屬適當、必要，合
    乎比例原則，仍有繼續羈押之必要。被告抗告意旨指稱其無
    妨害性自主罪之前科紀錄，亦無心理疾病或暴力、犯罪傾向
    ，復已與現任同居女登記結婚，感情甚篤，並無反覆實施同
    一犯罪之虞，核無可採。又本案羈押被告之依據並未包括刑
    事訴訟法第101條第1項第2款、第3款，原裁定駁回被告具保
    停止羈押之理由亦未援引前揭各款，是關於被告所稱本案所
    犯並非最輕本刑5年以上有期徒刑之重罪，及其並無串供滅
    證之虞等情，核與本件是否應准許被告具保停止羈押之前揭
    判斷無關。至於被告所稱其尚需賺錢扶養年幼女兒、年邁母
    親及賠償告訴人之損害等節，核與前開羈押原因及必要性之
    判斷無涉。復查無刑事訴訟法第114條各款所定不得駁回具
    保停止羈押聲請之情形，原審以此駁回被告具保停止羈押之
    聲請，經核並無違法或不當。
五、綜上，原審經訊問被告並審酌本案卷證後，認被告涉犯刑法
    第227條第1項之與幼年女子性交罪，犯罪嫌疑重大，有刑事
    訴訟法第101條第1項第1款、第101條之1第1項第2款之羈押
    原因，為確保將來審判及後續刑罰執行程序之順利進行，及
    預防被告反覆實施同一犯罪，仍有繼續羈押被告之必要，尚
    難以具保等干預基本權較輕之手段替代。且被告查無刑事訴
    訟法第114條各款所列不得駁回其具保停止羈押聲請之情事
    ，原審裁定駁回被告具保停止羈押之聲請，於法並無不合。
    被告抗告意旨猶執前詞，指摘原裁定不當，為無理由，應予
    駁回。
據上論斷，應依刑事訴訟法第412條，裁定如主文。
中　　華　　民　　國　　111 　年　　9 　　月　　30　　日
                  刑事第十三庭  審判長法　官  吳冠霆
                                      法　官  柯姿佐
                                      法　官  陳勇松
以上正本證明與原本無異。
不得再抗告。
                                      書記官  施瑩謙
中　　華　　民　　國　　111 　年　　10　　月　　3 　　日